【裁判字號】    98,上易,833
【裁判日期】    980630
【裁判案由】    恐嚇取財
【裁判全文】
臺灣高等法院臺中分院刑事判決         98年度上易字第833號
上  訴  人
即  被  告  甲○○
                      18之6.
            丁○○
上列上訴人等因恐嚇取財罪案件，不服臺灣南投地方法院97年度
訴字第994號，中華民國98年1月19日第一審判決（起訴案號：臺
灣南投地方法院檢察署97年度偵字第3757號、第4202號、第4203
號），提起上訴，本院判決如下：
    主  文
上訴駁回。
    事  實
一、蔡俊豐（業經原審判處罪刑確定）與乙○○為國小同學，2
    人素有往來，蔡俊豐知悉乙○○因出售土地有現金收入，竟
    與丙○○（本案恐嚇取財部分業經原審判處罪刑確定，另被
    訴妨害風化部分由原審審理中）、甲○○、洪宗明（以上2
    人業經原審判處罪刑確定）、詹雅芳（另原審判處罪刑）及
    真實姓名年籍均不詳成年男子3名（下稱甲男、乙男、丙男
    ）等人，共同基於意圖為自己不法所有之犯意聯絡，謀議由
    詹雅芳與乙○○發生性行為，之後由甲男扮成詹雅芳丈夫、
    乙男及丙男充做甲男之小弟，對乙○○恐嚇取財（即俗稱之
    「仙人跳」）。蔡俊豐於民國（下同）97年3月26日中午某
    時聯絡丙○○、甲○○至其住處，告知當日要進行仙人跳，
    丙○○即聯絡與其同住在臺中市○○路某社區之詹雅芳，告
    知當日進行仙人跳計畫，詹雅芳表示同意並願意配合。4 人
    約於當日晚間7時許至乙○○住處與乙○○飲酒談天。席間
    丙○○借詞離開並駕車至詹雅芳之住處搭載詹雅芳。蔡俊豐
    為免乙○○起疑，又與洪宗明藉故離開，嗣丙○○與詹雅芳
    約於當日晚間11時許到達乙○○住處，丙○○向乙○○佯稱
    詹雅芳係在乙○○住處附近的保齡球館搭訕認識，請詹雅芳
    到乙○○住處坐坐。直至翌日即27日凌晨約1時許，蔡俊豐
    、洪宗明又返回乙○○住處。嗣蔡俊豐假意邀乙○○外出唱
    歌，故蔡俊豐、洪宗明、丙○○、甲○○、詹雅芳與乙○○
    又一同至南投縣草屯鎮某卡拉OK店唱歌作樂，之後丙○○與
    甲○○先行返回臺中，蔡俊豐、洪宗明、詹雅芳與乙○○再
    至另家KT V繼續飲酒唱歌。約至97年3月27日凌晨4時許，蔡
    俊豐、洪宗明又搭載乙○○、詹雅芳一同進入南投縣草屯鎮
    紐芬堡汽車旅館，蔡俊豐、詹雅芳與乙○○一起進入房間內
    ，洪宗明則在車上等候。在汽車旅館房間內，蔡俊豐一直慫
    恿乙○○與詹雅芳發生性行為，詹雅芳亦一再挑逗乙○○，
    惟乙○○無此意願，最終由詹雅芳為乙○○口交直到乙○○
    射精，之後3人留在該房間內睡覺休息，直至上午約11時許
    乙○○始由蔡俊豐及洪宗明搭載返家，詹雅芳另聯絡丙○○
    前來搭載返回臺中市住處。嗣於當日傍晚約5時許，甲男帶
    同乙男及丙男前往乙○○住處，甲男、乙男及丙男作勢要毆
    打乙○○，甲男並向乙○○稱昨日與其發生性關係者係伊老
    婆，要求乙○○提出新臺幣（下同）3百萬元做為賠償，致
    乙○○心生畏懼。嗣乙○○向甲男表示昨日蔡俊豐亦在場並
    聯絡蔡俊豐前往協助處理，蔡俊豐隨即連絡洪宗明前往搭載
    ，另聯絡丙○○與甲○○一同前往乙○○住處，蔡俊豐到場
    後假意充當和事佬，甲○○並佯稱伊與甲男認識協助搓商，
    最後以80萬元達成和解，並約定乙○○應於翌日即97年3月2
    8日下午2時許在南投縣草屯鎮某茶藝館內支付款項。惟因乙○○心裡感到恐懼而躲避不敢回家且遲未依約付款，之後蔡
    俊豐等人即推由丙○○、甲○○接續恐嚇乙○○，要求乙○○付款，嗣乙○○與甲○○、丙○○約定於97年4月2日晚間
    7時許在南投縣警察局草屯分局新光派出所商談，商談過程
    中乙○○表示沒有錢無法付款，甲○○又承前恐嚇取財之犯
    意，再次向乙○○恫稱要拿刀子當場殺了乙○○，並稱其已
    經被詹雅芳老公抓去凌虐一天，且被強迫簽發數張本票才被
    釋放，若乙○○不將80萬元拿出來，就要讓乙○○也嚐嚐被
    凌虐的滋味等語，乙○○因而心生畏懼，然乙○○仍未支付
    款項。此後蔡俊豐等人仍推由甲○○、丙○○接續恐嚇乙○○，要求乙○○付款，並推由甲○○持乙紙面額20萬元之本
    票影本（未扣案，本票由甲○○所簽發，影印後將正本撕毀
    ），約定若找到乙○○，向乙○○佯稱該張本票即甲○○遭
    甲男控制行動並凌虐一天後，為求脫困而簽發之本票，以求
    取信於乙○○。嗣於97年5月25日或26日夜間7時許，甲○○
    於南投縣草屯鎮某檳榔攤前找到乙○○，甲○○即持上揭支
    票影本向乙○○表示該張支票就是伊遭詹雅芳老公控制行動
    並凌虐一天後所簽發，甲○○並再次承前恐嚇取財之犯意，
    向乙○○恫稱再不將錢拿出來，也要讓乙○○嚐嚐被虐待的
    滋味，致乙○○心生畏懼，惟乙○○仍未交付款項並報警處
    理，蔡俊豐等人始未得逞。嗣經乙○○報警後，南投縣政府
    警察局草屯分局員警持臺灣南投地方法院檢察署檢察官所核
    發之拘票，分別於97年8月24日、97年8月25日拘提蔡俊豐、
    甲○○、丙○○、洪宗明及詹雅芳到案，而查悉上情。
二、丁○○前於92年間因贓物案件，經台灣南投地方法院判處有
    期徒刑2月確定，於93年6月16日執行完畢。嗣後不知悔改，
    而因丁○○曾擔任己○○之司機，知悉己○○除擔任教職外
    ，對外曾參與與教職工作性質相違之投資及應酬行為，且丁○○因積欠被害人己○○借款，簽立本票遭己○○聲請本票
    裁定，而對己○○心生不滿，另丁○○亦握有己○○前與同
    任職於草屯國小之同事一同至有女陪侍之酒店喝酒之不雅照
    片4張（下稱不雅照片），以及丁○○前與己○○就債務問
    題談判言及己○○多次參與與教職工作性質相違之投資及應
    酬行為之錄音光碟，竟與蔡俊豐及洪宗明、劉駿榮（以上2
    人業經原審判處罪刑確定）等人，基於共同意圖為自己不法
    所有之犯意聯絡，先由丁○○將該不雅照片及錄音光碟沖洗
    、拷貝各3份，再將己○○之各項有違教職之行為書寫成自
    白書3份後，先推由蔡俊豐、丁○○及洪宗明等人於97年4月
    13日下午6時40分許，到己○○所開設位於南投縣草屯鎮○○路20號4樓之畫藝補習班，將上揭不雅照片、錄音光碟及
    自白書各1份交予己○○並向其恫嚇稱：渠等握有該等對其
    繼續擔任教職相當不利之證據，要求己○○拿出新臺幣100
    萬元出來將事情擺平，若己○○不付款，將持上開不雅照片
    、錄音光碟及自白書向己○○任職之草屯國小及南投縣政府
    教育局、南投縣政府政風室、教育局等單位檢舉，讓己○○
    沒有工作；當老師退休金有6、7百萬元，不要因為上開不雅
    照片曝光，退休金就領不到；蔡俊豐才剛被關出來，什麼都
    不怕；若不拿錢出來解決，出門要小心，會在外面還會找人
    打己○○打到殘廢等語，致己○○心生恐懼。之後丁○○等
    人復承前之恐嚇取財犯意，接續於97年4月14日上午11時許
    由丁○○及劉駿榮，同年4月15日下午3時許由丁○○、蔡俊
    豐及劉駿榮至己○○任職之草屯國小，並於15日再次將上開
    不雅照片、自白書及錄音光碟各1份交予己○○，要脅己○○交付1百萬元，另又接續於97年4月20日下午3時30分許，
    由蔡俊豐、丁○○至南投縣草屯鎮○○路148號由己○○父
    親戊○○所開設之雜貨店欲接續要脅己○○付款，惟因己○○不在家，蔡俊豐、丁○○又將上開不雅照片、自白書及錄
    音光碟各1份交付戊○○，要戊○○轉交己○○，並要求戊○○轉告己○○應交付1百萬元才能解決事情，戊○○遂將
    上揭不雅照片、錄音光碟及自白書轉交予己○○，並告知上
    情。惟因己○○心生畏懼報警處理而未付款，丁○○等人始
    未得逞。嗣經己○○報警後，南投縣政府警察局草屯分局員
    警持臺灣南投地方法院檢察署檢察官所核發之拘票，於97年
    8月24日拘提蔡俊豐、丁○○、洪宗明及劉駿榮到案，而查
    悉上情。
三、案經乙○○、己○○訴請南投縣政府警察局草屯分局報告臺
    灣南投地方法院檢察署檢察官偵查後起訴。
    理  由
一、程序方面：
  (一)按被告以外之人（包括證人、鑑定人、告訴人、被害人及共
    同被告等）於審判外之陳述雖不符刑事訴訟法第159條之1至
    之4等4條之規定，而經當事人於審判程序同意作為證據，法
    院審酌該言詞陳述或書面陳述作成時之情況，認為適當者，
    亦得為證據；當事人、代理人或辯護人於法院調查證據時，
    知有刑事訴訟法第159條第1項不得為證據之情形，而未於言
    詞辯論終結前聲明異議者，視為有前項之同意，同法第 159
    條之5定有明文。本件證人即被害人乙○○、己○○及戊○○（己○○之父）均曾於警詢及偵查中為陳述，其性質雖屬
    傳聞證據，惟其等未再於法院審理中為陳述，且查無符合同
    法第159條之1至之4等前4條之情形，其等所為之上開警詢及
    偵訊筆錄內容，業經法院審理時予以提示並告以要旨，且各
    經檢察官及被告等人表示意見。當事人已知上述筆錄乃傳聞
    證據，且均未於言詞辯論終結前對該等筆錄內容異議，依上
    開規定，是證人等於警詢及偵查中之證言已擬制同意其有證
    據能力，本院審酌上開筆錄作成時，無不當取供之情形，認
    為以之作為本案之證據亦屬適當，自具有證據能力。
  (二)按大法官會議釋字第582號解釋意旨，共同被告於被告案件
    中係屬證人，法院應踐行人證之法定調查程序，始具有證據
    能力；而共同被告於被告案件中之警詢、偵查中陳述，因被
    告無從為詰問，致有礙被告之對質詰問權，應無證據能力。
    再法院就被告之案件對其他共同被告或與被告有共犯關係之
    人調查，均應依人證之調查程序傳喚該共同被告或共犯到場
    ，命其立於證人之地位而為陳述，並通知被告，使被告有與
    之對質及詰問其現在與先前陳述之瑕疵的機會，以確保其對
    質詰問權，並藉以發現實體真實（最高法院94年度臺上字第
    1776號判決參照）。依上開大法官會議解釋及最高法院判決
    意旨，法院如於共同被告以證人身分到庭陳述，訊問被告對
    共同被告之審判外陳述有何意見，並准許被告對於共同被告
    當庭及先前陳述進行詰問，即已賦予被告對於共同被告對質
    詰問機會，此時共同被告於審判外陳述之瑕疵，應已治癒，
    而具有證據能力。本件同案被告蔡俊豐、丙○○、洪宗明、
    詹雅芳及劉駿榮等人於警詢、偵查或原審中本於被告身分所
    為之陳述，業於原審經其他共同被告及辯護人當庭就上開共
    同被告於警詢、偵查中本於被告身分所供為交互詰問，已確
    實保障被告等人之反對詰問權。又按卷內資料，並未發現檢
    察官在偵訊過程中，有誘導或施壓等外部客觀環境，亦無其
    他干擾因素不當介入等附隨條件之情形，渠等之供述確有相
    當程度之真實性，當無顯不可信之情形。是上開同案被告於
    警詢、偵查中本於被告身分所供，既已賦予其他共同被告對
    質詰問之機會，對於其他共同被告應有證據能力。
二、上揭犯罪事實一部分，業據上訴人即被告（下稱被告）甲○○於原審坦承不諱，且經證人即被害人乙○○於警詢（見偵
    字第3757偵查卷二第173～177頁、第181～183頁、第193～1
    96頁；投草警刑字第0970017117號卷第177～178頁、第181
    ～182頁、第192～193頁、第196～199頁）、偵訊（同上偵
    卷二第284～287頁）及原審97年12月22日之審理期日（該日
    審理筆錄第3～6頁）中證述綦詳，並與同案被告蔡俊豐、丙○○、洪宗明於警詢、偵訊及原審，同案被告詹雅芳於警詢
    及偵訊中就上開犯罪事實之共同犯意聯絡及行為分擔之互為
    指陳大致相符（同上偵查卷一第63～69頁、第104～106頁、
    第115～118頁、第131～137頁、第190～191頁、第209～211
    頁、第213～214頁；同上偵查卷二第117～121頁、第144～1
    52頁；同上偵查卷三第29～30頁、第32～33頁、第37～38頁
    、第44～45頁、第48～52頁、第54～55頁；原審卷一第199
    ～200頁）。此外，亦有共同被告詹雅芳記載於97年3月26日
    與同案被告丙○○至草屯鎮「做生意」，事成之後可分錢之
    日記簿影本1紙（同上偵查卷二第122頁）、照片6幀、紐芬
    堡庭園汽車旅館結帳交班表、車籍查詢基本資料及全戶戶籍
    資料查詢結果（同上偵查卷二第185～191頁）、同案被告蔡
    俊豐所寫之自白書及悔過書（同上偵查卷三第18～23頁）在
    卷可稽，足認被告甲○○於警詢、偵訊及原審之自白與事實
    相符。被告甲○○於本院否認有恐嚇取財之犯罪故意云云，
    乃卸責飾詞，委無可採，被告甲○○前揭犯行堪予認定，應
    依法論科。
三、上揭犯罪事實二部分，訊據上訴人即被告（下稱被告）丁○○坦承不諱，且經證人即被害人己○○於警詢（同上偵查卷
    二第205～206頁、第210～214頁、第235～236頁）、偵訊（
    同上偵查卷二第275～278頁）、證人戊○○（告訴人己○○
    之父）於警詢（同上偵查卷二第103～105頁）偵訊（同上偵
    查卷二第108～110頁）中證述綦詳，並與同案被告蔡俊豐、
    洪宗明及劉駿榮於警詢、偵訊中就上開犯罪事實之共同犯意
    聯絡及行為分擔之互為指陳大致相符（同上偵查卷一第26～
    27頁、第55～56頁、第144～145頁、第172～174頁、第179
    ～182頁、第191～192頁、第200頁、第212～213頁、第214
    頁、第221～222頁、第240～242頁；同上偵查卷三第52、54
    頁）。此外，亦有曾漢棋綜合醫院診斷證明書（同上偵查卷
    二第207頁）、台灣南投地方法院民事裁定、確定證明書（
    同上偵查卷二第215～220頁）、被告丁○○所使用門號0000
    000000號行動電話之通訊監察譯文（同上偵查卷一第153～
    155頁）、被告丁○○所書寫之自白書影本（同上偵查卷一
    第176頁）、告訴人己○○遭洪宗明傷害之照片2幀及不雅照
    片4幀共6幀（同上偵查卷二第224頁、第226～227頁）在卷
    可稽，足認被告丁○○自白與事實相符，堪予採信。被告此
    部分犯行事證明確，堪予認定。
四、論罪法律適用：
  (一)核被告甲○○就犯罪事實一所為，係犯刑法第346條第3項、
    第1 項之恐嚇取財未遂罪。被告甲○○與同案被告蔡俊豐、
    丙○○、洪宗明以及詹雅芳、甲男、乙男及丙男間就上揭恐
    嚇取財未遂罪犯行，均有犯意聯絡及行為分擔，均為共同正
    犯。又被告甲○○自97年3月27日起至同年5月25日或26日止
    ，以告訴人乙○○與甲男之妻子詹雅芳發生性行為為由多次
    對告訴人乙○○為恐嚇取財之行為，然被告等各個恐嚇取財
    行為，客觀上亦係於密切接近之時地實施，足見被告主觀上
    認其各個恐嚇舉動僅為全部犯罪行為之一部，各行為之獨立
    性亦極為薄弱，顯係承同一恐嚇取財犯意接續為之，且侵害
    同一法益，各行為難以強行分開，應視為數個舉動之接續施
    行，合為包括之一行為予以評價，應論以接續犯而僅成立一
    個恐嚇取財未遂罪名。再被告甲○○就上揭犯罪事實一所示
    自97年4月2日之後至97年5月25日或26日間接續對告訴人乙○○恐嚇取財部分，原起訴書雖漏未敘及，惟此部分與原起
    訴書所載之恐嚇取財犯行，有上述實質一罪關係，亦為原起
    訴效力所及，亦得併予審究。
  (二)核被告丁○○就上揭犯罪事實二部分，係犯刑法第346條第3
    項、第1 項之恐嚇取財未遂罪。被告丁○○與同案被告蔡俊
    豐、洪宗明、劉駿榮就上揭恐嚇取財未遂罪犯行，均有犯意
    聯絡及行為分擔，均為共同正犯。又被告丁○○自97年4 月
    13日起至同年4 月20日止，以所持有之不雅照片、錄音光碟
    及自白書多次向告訴人己○○為恐嚇取財之行為，然被告各
    個恐嚇取財行為，客觀上亦係於密切接近之時地實施，足見
    被告等主觀上認其各個恐嚇舉動僅為全部犯罪行為之一部，
    各行為之獨立性亦極為薄弱，顯係承同一恐嚇取財犯意接續
    為之，且侵害同一法益，各行為難以強行分開，應視為數個
    舉動之接續施行，合為包括之一行為予以評價，較為合理，
    自應論以接續犯而僅成立一個恐嚇取財未遂罪名。被告丁○○曾受如犯罪事實欄二所示有期徒刑之宣告並經執行完畢，
    有臺灣高等法院被告前案紀錄表1份附卷可參，其於有期徒
    刑執行完畢後5年內，故意再犯有期徒刑以上之罪，為累犯
    ，應依刑法第47條第1項之規定加重其刑。再被告甲○○就
    上揭犯罪事實一及被告丁○○就上揭犯罪事實二所示恐嚇取
    財罪行，均已著手恐嚇行為之實施，但均未生取得財物之結
    果，為未遂犯，依刑法第25條第2項規定，按既遂犯之刑度
    減輕其刑。另被告丁○○就前揭犯罪事實二恐嚇取財罪刑，
    屬累犯，依法應予先加後減。
五、原審依據上述理由，適用刑法28條、第346條第3項、第1項
    、第25條第2項、第47條第1項、第38條第1項第2款，並審酌
    ：被告丁○○有竊盜前科；被告甲○○未有前科紀錄，素行
    良好，此有臺灣高等法院被告前案紀錄表在卷可稽，且被告
    甲○○就犯罪事實一，被告丁○○就犯罪事實二均參與甚深
    ；被告等均年值青壯，不思以正途取材，欲以恐嚇方式取得
    財物，造成告訴人乙○○、己○○心生畏懼，身心受創嚴重
    ，並嚴重破壞法律秩序；又以及恐嚇取財犯行均未遂，未造
    成告訴人乙○○、己○○受有財產上之損害，及犯後於原審
    或本院審理時坦承犯行，頗具悔意等一切情狀，分別量處被
    告甲○○、丁○○有期徒刑8月、7月。並敘明就犯罪事實一
    部分，未扣案之甲○○持以向告訴人乙○○恐嚇取財之用面
    額20萬元本票影本1張，未據扣案，惟非違禁物，亦無積極
    證據足以證明該本票影本現仍存在，認毋庸為沒收之諭知。
    就犯罪事實二部分，未扣案之尚未交付予告訴人己○○之不
    雅照片及錄音光碟，業據被告丁○○坦承仍持有（原審97
    年12月22日審判筆錄第2頁）在卷，係被告丁○○犯罪所用
    之物，依共同正犯共同負責原則，爰被告丁○○就不雅照片
    及錄音光碟依刑法第38條第1項第2款之規定併予宣告沒收。
    另被告丁○○已用以恐嚇告訴人己○○之不雅照片、錄音光
    碟及自白書共3份，業由被告或同案被告等持交予告訴人己○○，為告訴人己○○所有，又非違禁物；至扣案之丁○○
    所持有之行動電話1支（序號為000000000000000；內含門號
    0000000000號之SIM卡），非供恐嚇取財犯罪使用之物，依
    法均不得宣告沒收，核其認事用法俱無不當，量刑亦稱允洽
    。被告甲○○於本院否認犯罪而提起上訴，惟被告本件犯行
    事證明確，被告所辯顯係卸責之詞；被告丁○○上訴請求從
    輕量刑云云，惟原審已審酌刑法第57條各款所列情狀，量處
    之刑接近法定最低刑期，並未失之過重，被告2人之上訴，
    均非有理由，應駁回其等上訴。
據上論斷，應依刑事訴訟法第368條，判決如主文。
本案經檢察官庚○○到庭執行職務。
中    華    民    國    98    年    6     月    30    日
            刑事第七庭   審判長法  官 林  榮  龍
                               法  官 鄭  永  玉
                               法  官 江  錫  麟
以上正本證明與原本無異。
不得上訴。
                               書記官 鄧  智  惠
中    華    民    國    98    年    7     月    1     日
附錄本案論罪科刑法條文：
刑法第346條：
  意圖為自己或第三人不法之所有，以恐嚇使人將本人或第三人
  之物交付者，處6月以上5年以下有期徒刑，得併科1千元以下
  罰金。
  以前項方法得財產上不法之利益，或使第三人得之者，亦同。
  前二項之未遂犯罰之。


司法院資訊處製作；財團法人民間司法改革基金會備份。
